【裁判字號】    99,台上,6374
【裁判日期】    991014
【裁判案由】    違反毒品危害防制條例
【裁判全文】
最高法院刑事判決            九十九年度台上字第六三七四號
上  訴  人  甲○○
選任辯護人  張居德律師
上  訴  人  乙○○原名鄭傑聯.
            丙○○
上列上訴人等因違反毒品危害防制條例案件，不服台灣高等法院
台中分院中華民國九十七年十二月三十日第二審判決（九十七年
度上訴字第二三一三號，起訴案號：台灣台中地方法院檢察署九
十四年度偵字第九七二三、九七二四號），提起上訴，本院判決
如下：
    主  文
原判決關於甲○○部分撤銷，發回台灣高等法院台中分院。
原判決及第一審判決關於乙○○部分均撤銷，撤銷部分不受理。
其他上訴駁回。
    理  由
甲、甲○○部分：
本件原判決撤銷第一審關於上訴人甲○○部分之科刑判決，改判
論處甲○○販賣第三級毒品罪刑，固非無見。
惟按：(一)科刑之判決書，須將認定之犯罪事實詳為記載，然後於
理由內說明其所憑之證據及認定之理由，使事實與理由兩相一致
，方為合法。倘事實已有敘及，而理由內未加說明，是為理由不
備。理由已加說明，而事實無此記載，則理由失其依據，揆諸刑
事訴訟法第三百七十九條第十四款規定，其判決為當然違背法令
。又販賣毒品罪，只須基於營利意圖而販入或賣出，有一於此，
其犯罪即為完成，故基於營利之意圖而販入毒品者，即應成立販
賣毒品既遂罪。原判決認定甲○○「基於販賣第三級毒品Ｋ他命
營利之犯意，意圖營利販賣第三級毒品Ｋ他命，先於不詳時間、
地點，向姓名年籍不詳之成年男子以不明之價格販入為數不詳之
第三級毒品Ｋ他命……」等情，倘屬無訛，則依上揭說明，其於
販入之時，販賣第三級毒品之犯行即屬既遂，惟依起訴書所載，
檢察官並未提及甲○○有意圖營利販入第三級毒品Ｋ他命之行為
，原審何以得就未經起訴之販入行為一併審判？原判決理由未有
任何之說明。另就如何認定甲○○有前述營利意圖而販入Ｋ他命
，亦未說明所憑之依據及認定之理由，自屬理由不備。(二)毒品交
易之買賣雙方，乃具有對向性之關係，為避免犯販賣、轉讓、施
用、持有毒品等罪者嫁禍他人而虛偽陳述其毒品來源，俾圖藉毒
品危害防制條例第十七條規定減輕其刑，其自白之憑信性即比一
般無利害關係之證人所為之證述較為薄弱，為擔保其陳述之真實
性，以避免為邀寬典而為損人利己之不實陳述，是其陳述是否與
事實相符，仍應調查其他證據以資審認，必達於一般之人均不致
有所懷疑，而得確信其為真實之程度者，始得採為被告有罪之認
定。原判決認定甲○○有於民國九十四年三月十三日晚間，以一
千五百元（新台幣）之價格，販售Ｋ他命約一公克予證人蘇旭盟
之犯行，係以蘇旭盟於九十四年六月二十四日之警詢陳述，與卷
附之九十四年三月十三日之行動電話通訊監察譯文為其論據。惟
蘇旭盟之前揭警詢陳述，係稱於「幾個月前」向甲○○購買Ｋ他
命，並非證稱於九十四年三月十三日向甲○○購得Ｋ他命，而該
通訊監察譯文中，雖有「褲子好嗎？」「已經好久不知道什麼是
搖頭了」及「漲價」「降價」「維持原樣」等對話，但其內容並
非明確，且無任何交易毒品種類、價格、數量及交易方式之談話
，遽採為甲○○於九十四年三月十三日晚上有販賣Ｋ他命予蘇旭
盟之憑據，尚嫌速斷。而依卷內資料顯示，警方於甲○○及蘇旭
盟住處搜索，似未查獲任何之Ｋ他命毒品或與其他販賣毒品相關
之證物，則前述蘇旭盟在警詢中指稱向甲○○購買第三級毒品Ｋ
他命之陳述，是否確與事實相符？即應明白調查審認。原審未深
入究明，並於理由內為必要之論述，即遽為甲○○確有販賣第三
級毒品Ｋ他命予蘇旭盟之不利論斷，非無調查未盡及判決理由不
備之違誤。甲○○上訴意旨，指摘原判決不當，非無理由，應認
原判決有撤銷發回之原因。原判決敘明不另為無罪諭知部分，基
於審判不可分原則，併予發回。
乙、乙○○部分：
按被告死亡者，應諭知不受理之判決，刑事訴訟法第三百零三條
第五款定有明文；又被告在第二審判決後，第三審上訴中死亡者
，依同法第三百九十三條第五款、第三百九十八條第三款規定，
第三審法院應撤銷第二審判決，就該案件自為判決。本件上訴人
乙○○因運輸第三級毒品案件，經原審於九十七年十二月三十日
維持第一審論處乙○○共同運輸第三級毒品罪刑之判決，駁回該
部分其在第二審之上訴。乙○○不服，於九十八年一月十七日提
起第三審上訴，惟乙○○已於上訴後之九十八年六月十四日死亡
，有卷附之乙○○個人基本資料及全戶基本資料查詢結果可憑。
依上開說明，應由本院將原判決及第一審判決關於乙○○部分均
撤銷，並諭知該部分不受理之判決。
丙、丙○○部分：
按刑事訴訟法第三百七十七條規定，上訴於第三審法院，非以判
決違背法令為理由，不得為之。是提起第三審上訴，應以原判決
違背法令為理由，係屬法定要件。如果上訴理由書狀並未依據卷
內訴訟資料，具體指摘原判決不適用何種法則或如何適用不當，
或所指摘原判決違法情事，顯與法律規定得為第三審上訴理由之
違法情形，不相適合時，均應認其上訴為違背法律上之程式，予
以駁回。本件原判決認定上訴人丙○○與綽號「小俊」之不詳姓
名成年男子基於共同運輸第二級毒品ＭＤＭＡ（俗稱搖頭丸）之
犯意聯絡，於九十四年六月八日凌晨二時許，受「小俊」之指示
，欲將先前「小俊」寄藏在其桃園縣龜山鄉○○村○○○路十巷
十五弄十五號住處內之ＭＤＭＡ八包（驗餘淨重共一０八三‧０
一公克），運送至桃園縣龜山鄉○○街五號長庚紀念醫院林口分
院急診室門口交予「小俊」本人，丙○○起運離開後，途中先遶
行至桃園縣龜山鄉○○○路二一三號友人鄭筑欣之住處時，為警
查獲等情。而撤銷第一審之判決，改判仍論處丙○○共同運輸第
二級毒品罪刑（處有期徒刑三年十月），已詳敘認定犯罪事實所
憑之證據及其認定之理由，並對上訴人所辯無運輸毒品之犯意云
云，如何不足採信，均已依據卷內資料，詳予指駁及說明，從形
式上觀察，並無足以影響判決結果之違法情形存在。查依司法院
院解字第三八五三號解釋：「本院院解字第三五四一號解釋係指
無運輸或販賣之意圖單純持有煙毒者而言，並非謂凡零星夾帶或
短途持送煙毒者不問其犯意如何概論以持有煙毒之罪」，係指零
星夾帶或短途持送煙毒者，應斟酌實際情形，依其有無運輸或販
賣之意圖，分別論以運輸、販賣或持有毒品之罪，不能僅以零星
夾帶或短途持送，即一概論以持有煙毒之罪。原判決以運輸毒品
，係指轉運輸送毒品，亦即由一地轉運輸送至另一地而言，至零
星夾帶或短途持送，雖得斟酌實際情形依持有毒品罪論科，但以
無運輸之意思而單純持有者為限，非謂凡零星夾帶或短途持送者
，不問其犯意如何概論以持有毒品罪。而依丙○○攜帶之毒品數
量及運送之車程等情，參互審酌判斷，認其顯有運輸毒品之意思
，且已駕車起運，欲至約定之交付地點，於中途繞行至鄭筑欣住
處始為警查獲，應認運輸行為已經既遂。上訴人所辯自其住處至
長庚紀念醫院林口分院，僅不到五分鐘車程，與短途持送之情形
相當，且其主觀上係出於將受託保管物品返還委託人之目的，並
無運輸毒品之犯意，僅應成立持有第二級毒品罪云云，並非可採
，因而論以運輸第二級毒品罪責，已於理由內詳加審酌說明，經
核於法並無違誤。丙○○上訴意旨，並未依據卷內資料具體指摘
原判決如何違背法令，徒執陳詞，對於原判決已詳加論斷說明之
事項，再為事實之爭辯，並對原審採證認事之職權行使，任意爭
執，自非適法之第三審上訴理由，其上訴違背法律上之程式，應
予駁回。
據上論結，應依刑事訴訟法第三百九十五條前段、第三百九十七
條、第四百零一條，第三百九十八條第三款、第三百八十七條、
第三百零三條第五款，判決如主文。
中    華    民    國  九十九  年    十    月   十四   日
                      最高法院刑事第十一庭
                          審判長法官  石  木  欽
                                法官  洪  佳  濱
                                法官  韓  金  秀
                                法官  段  景  榕
                                法官  周  煙  平
本件正本證明與原本無異
                                      書  記  官
中    華    民    國  九十九  年    十    月   二十   日
                                                      K

司法院資訊處製作；財團法人民間司法改革基金會備份。
